【裁判字號】    96,重上,260
【裁判日期】    970212
【裁判案由】    履行契約
【裁判全文】
臺灣高等法院民事判決                 96年度重上字第260號
上  訴  人  甲○○
訴訟代理人  張立業律師
複代理人    王世豪律師
被上訴人    乙○○
            丙○○
訴訟代理人  丁○○
上列當事人間，因請求履行契約事件，上訴人對於中華民國96年
3月30日臺灣臺北地方法院95年度重訴字第662號第一審判決，提
起上訴，經本院於97年1月29日言詞辯論終結，判決如下：
    主      文
原判決關於駁回上訴人後開第二項之訴、及假執行之聲請、暨訴
訟費用之裁判均廢棄。
前項廢棄部分，被上訴人等應連帶給付上訴人新臺幣貳仟萬元，
並自民國95年 6月15日起至清償日止，按週年利率5%計算之利息
。
上訴人其餘上訴駁回。
第一、二審訴訟費用，由被上訴人等連帶負擔。
本判決於上訴人以新臺幣陸佰柒拾萬元為被上訴人等供擔保後，
得為假執行；但被上訴人等如以新臺幣貳仟萬元為上訴人供擔保
後，免為假執行或撤銷假執行。
    事實及理由
一、上訴人起訴主張：被上訴人等擬於坐落臺北市○○區○○段
    1小段204、204-1、206地號土地(以下稱系爭土地)上興建納
    骨塔，上訴人於民國 (以下同)85年4月29日以新臺幣 (以下
    同) 1,000萬元向其等預訂4,000個個人納骨塔，與之簽訂「
    預定購買協議書」 (以下稱系爭協議書），約定簽約日一次
    付清價款，同時將系爭土地中204地號土地設定最高限額1,0
    00萬元抵押權登記予上訴人，以為擔保，自簽約日起 3年內
    簽訂合建契約，將上訴人列為起造人，上訴人同意無條件塗
    銷抵押權，若無法於3年內簽訂合建契約，則應於簽約日起3
    年後分四期，每半年為一期歸還上訴人 500萬元，四期合計
     2,000萬元正，上訴人應塗銷抵押權；查上訴人已依約分別
    於85年4月26日、29日兩次各匯500萬元予被上訴人乙○○；
    惟被上訴人等未於簽約日起 3年內簽訂合建契約，依系爭協
    議書之約定，應於簽約日起3年後之2年內分 4期償還上訴人
    合計 2,000萬元，詎被上訴人等屢經上訴人催索，均不獲置
    理，為此，求為命被上訴人等應連帶給付上訴人 2,000萬元
    本息之判決；並聲明：(一)原判決廢棄。(二)被上訴人等應連帶
    給付上訴人 2,000萬元及如原判決附表所示之利息。(三)第一
    、二審訴訟費用由被上訴人負擔，(四)上訴人願供擔保請准宣
    告假執行。
二、被上訴人丙○○於原法院所為之抗辯，綜合其意旨略以：上
    訴人於84年間經被上訴人乙○○之介紹與被上訴人認識，協
    議由其出資1,000萬元，於系爭土地上興建納骨塔，85年4月
    29 日與之簽訂系爭協議書，被上訴人已依約將系爭土地204
    地號土地給予設定最高限額 1,000萬元抵押權登記，惟其未
    依約於簽約日將 1,000萬元交付，已違約在先，且其請求權
    已罹於時效而消滅等語為抗辯；而於本院則以：上訴人所提
    出系爭協議書上簽名、印文「不是我簽名的，印章應該不是
    我的。」及上訴人為系爭土地興建納骨塔之合夥人等語為抗
    辯；對於上訴人之上訴所為答辯聲明：(一)上訴駁回。(二)第二
    審訴訟費用由上訴人負擔。(三)如受不利判決願供擔保免為假
    執行宣告。
三、被上訴人乙○○未於原法院到場作何聲明及陳述，於本院到
    場，對於上訴人主張之事實予以自認，並願意與被上訴人丙
    ○○共同清償上訴人2,000萬元 (本院卷第20頁正背面、第1
    97頁正背面)。
四、上訴人主張被上訴人等擬於系爭土地上興建納骨塔，上訴人
    於85年4月29日以1,000萬元向其等預訂 4,000個個人納骨塔
    ，與之簽訂系爭協議書，約定簽約日一次付清價款，同時將
    系爭土地中204地號土地設定最高限額1,000萬元抵押權登記
    予上訴人，以為擔保，自簽約日起 3年內簽訂合建契約，將
    上訴人列為起造人，上訴人同意無條件塗銷抵押權，若無法
    於3年內簽訂合建契約，則應於簽約日起3年後分四期，每半
    年為一期歸還上訴人500萬元，四期合計2,000萬元正，上訴
    人應塗銷抵押權；上訴人已依約分別於85年 4月26日、29日
    兩次各匯 500萬元予被上訴人乙○○；惟被上訴人等未於簽
    約日起 3年內簽訂合建契約，依系爭協議書之約定，應於簽
    約日起3年後之2年內分4期償還上訴人合計2,000萬元，詎被
    上訴人等屢經上訴人催索，均不獲置理等事實，為被上訴人
    乙○○於本院準備程序期日、言詞辯論期日分別為自認，並
    有系爭協議書、上訴人匯款予被上訴人乙○○之匯出匯款回
    條二紙影本、被上訴人乙○○匯款予被上訴人丙○○之匯款
    申請書代收入傳票影本、被上訴人丙○○之華泰商業銀行永
    吉分行(以下稱華泰永吉分行)7521號帳戶明細表、抵押權設
    定契約書等在卷(原審卷第6、59頁、本院卷第29、30、34、
    55、26 頁)為憑；且被上訴人丙○○以被上訴人乙○○所匯
     300萬元，清償被上訴人丙○○向華泰永吉分行借款之事實
    ，亦有華泰永吉分行7521號帳戶明細表、及華泰銀行96 年9
    月12日(96)華泰總永字第07316號函在卷(本院卷第56、58頁
    )為證；上訴人主張之上開事實，應堪信為真實。
五、按：當事人無正當理由不從提出文書之命者，法院得審酌情
    形認他造關於該文書之主張或依該文書應證之事實為真實，
    民事訴訟法第345條第1項定有明文；此項規定，於文書外之
    物件有與文書相同之效用者準用之，同法第363條第1項亦定
    有明文。經查：
(一)被上訴人丙○○於本院對於系爭協議書上之簽名、印文之真
    正，雖以「不是我簽名的，印章應該不是我的。」 (本院卷
    第 50頁背面)否認其真正，而對於其於本院委任訴訟代理人
    所出具委任狀(本院卷第18頁)上印文之真正，為「…但委任
    狀上的印章是我的沒錯…」之陳述，並不爭執，經本院一再
    諭命提出委任狀上印文之實物，以供調查，竟為「找不到了
    。」、「該印章已經找不到了。」、「我們找不到了」之陳
    述 (本院卷第60頁、126頁背面、148頁背面)拒絕提出。
(二)查被上訴人丙○○已於原法院對於上訴人所提出系爭協議書
    上簽名之真正，為「筆跡是我的沒錯，…」 (原審卷第71頁
     )之陳述，並不爭執，且經核系爭協議書上被上訴人丙○○
    之印文，與其提出本院之委任狀上印文，同屬方形，字體、
    大小相同，參酌民事訴訟法第363條第1項第345條第1項之規
    定，堪認系爭協議書上被上訴人之印文為真正，其於本院所
    為「不是我簽名的，印章應該不是我的。」之陳述，無非係
    卸責飾詞，委無足取。
六、查：當事人主張有利於己之事實者，就其事實有舉證之責任
    ，民事訴訟法第 277條前段定有明文。最高法院48年度臺上
    字第887號、39年度判字第2號、19年度上字第2345號、18年
    度上字第2855號、1679號亦分別著有：「主張法律關係存在
    之當事人，僅須就該法律關係發生所須具備之特別要件，負
    舉證之責任，至於他造主張有利於己之事實，應由他造舉證
    證明。」、「當事人主張事實，須負舉證責任，倘其所提出
    之證據，不足為主張事實之證明，自不能認其主張之事實為
    真實。」、「各當事人就其所主張有利於己之事實，均應負
    舉證之責，故一方已有適當之證明者，相對人欲否認其主張
    ，即不得不更舉反證。」、「原告對於自己主張之事實已盡
    證明之責後，被告對其主張，如抗辯其不實並提出反對之主
    張者，則被告對其反對之主張，亦應負證明之責，此為舉證
    責任分擔之原則。」、「原告於起訴原因已有相當之證明，
    而被告於抗辯事實並無確實證明方法，僅以空言爭執者，當
    然認定其抗辯事實之非真正，而應為被告不利益之裁判。」
    。經查：本件上訴人主張之上開事實，已為被上訴人乙○○
    所自認，並有前揭系爭協議書、匯出匯款回條二紙影本、匯
    款申請書代收入傳票影本、華泰永吉分行7521號帳戶明細表
    、抵押權設定契約書、及華泰銀行96年9月12日 (96)華泰總
    永字第 07316號函在卷為證，上訴人已盡其舉證責任；被上
    訴人丙○○對於上訴人之主張，抗辯其不實，並提出反對之
    主張，以上訴人為系爭土地興建納骨塔之合夥人為抗辯，依
    前揭法條規定、最高法院判例意旨，自應就其抗辯上訴人為
    系爭土地興建納骨塔合夥人之事實，負舉證之責任；惟查被
    上訴人丙○○自原審、及本院聲請訊問之證人、及所調閱之
    文件資料，均無一足以證明上訴人為系爭土地興建納骨塔合
    夥人之事實；被上訴人丙○○所為之抗辯，顯係空言爭執，
    自應認定其抗辯之事實非真正，委無可採。
七、被上訴人丙○○以上訴人未依約於簽約日一次匯款 1,000萬
    元，抗辯上訴人未依約履行；惟查上訴人係於85年 4月29日
    簽訂系爭協議書，於簽訂系爭協議書前上訴人已於85年4月2
    6日匯款500萬元予被上訴人乙○○，於簽約日再匯款 500萬
    元予被上訴人乙○○，翌日被上訴人乙○○旋即匯款 300萬
    元予被上訴人丙○○，同年5月2日被上訴人丙○○即以之清
    償其銀行之借款等事實，為被上訴人乙○○所自認，及前揭
    匯出匯款回條二紙影本、匯款申請書代收入傳票影本、華泰
    永吉分行7521號帳戶明細表、及華泰銀行96年9月12日(96)
    華泰總永字第 07316號函為憑；被上訴人丙○○以上訴人未
    依約於簽約日一次付清為抗辯，其行使權利顯有違民法第14
    8條第2項之誠實信用原則，要非足取。
八、被上訴人丙○○另以上訴人之請求權已罹於時效而消滅為抗
    辯；經查上訴人於85年 4月29日與被上訴人等簽訂系爭協議
    書第5條約定：「甲方 (指上訴人)同意若乙方 (指被上訴人
     )能於本約日起三年內簽定合建契約，將甲方列入起造人，
    甲方無條件塗銷抵押權，若乙方無法在三年內簽定合建契約
    ，則應於本約日起三年後，每半年歸還甲方伍佰萬元正，共
    還四期合計貳仟萬元正，甲方應塗銷抵押權。」，依此約定
    ，上訴人請求權之行使時效，應分別自88年10月30日起、89
    年4月30日起、10月30日起、90年4月30日起算15年，上訴人
    於95年 4月24日提起本件訴訟，其請求權尚未罹於時效完成
    而消滅，被上訴人丙○○以時效完成，抗辯上訴人之請求權
    消滅，即非可採。
九、綜上所述，上訴人依系爭協議書、抵押權設定契約書之約定
    ，請求被上訴人等應連帶給付上訴人 2,000萬元，於法尚非
    無據，應予准許。
十、又：「給付無確定期限者，債務人於債權人得請求給付時，
    經其催告而未為給付，自受催告時起，負遲延責任。其經債
    權人起訴而送達訴狀，或依督促程序送達支付命令，或為其
    他相類之行為者，與催告有同一效力。」、「遲延之債務，
    以支付金錢為標的者，債權人得請求依法定利率計算之遲延
    利息。」、「應付利息之債務，其利率未經約定，亦無法律
    可據者，週年利率為百分之五。」民法第229條第2項、第23
    3條第1項前段、第 203條分別定有明文；本件上訴人請求被
    上訴人連帶給付，以給付金錢為標的，依系爭協議書第 5條
    雖為：「…則應於本約日起三年後，每半年歸還甲方伍佰萬
    元正，共還四期合計貳仟萬元正…。」之約定，其歸還期限
    尚難認業已確定，仍須上訴人之催告，始負遲延責任，上訴
    人除為起訴狀繕本之送達外，未據舉證證明已為催告，其併
    請求自起訴狀繕本送達翌日、即95年6月15日(95年6月5日寄
    存送達、自寄存之日起，經 10日即同月14日發生效力)起至
    清償日止，按週年利率5%計算之利息，於法尚非無據，應予
    准許；上訴人逾越上開範圍之請求，自屬無據，為無理由，
    應予駁回。
十一、從而，原法院於上開範圍內為上訴人敗訴判決，並駁回其
    假執行之聲請，容有未恰；上訴意旨指摘原法院此部分之判
    決不當，求予廢棄，為有理由，應由本院予以廢棄，更為判
    決如主文第 2項所示；上訴人逾越上開範圍之請求，原法院
    為其敗訴判決，經核尚無違誤；上訴意旨指摘原法院此部分
    之判決不當，求予廢棄，為無理由，應予駁回。
十二、兩造均陳明願供擔保，以代釋明之不足，求為准免假執行
    之宣告，經核於法尚無不合，爰酌定如主文第 5項所示金額
    ，分別准許之。
十三、本件事證已臻明確，兩造其他攻擊、防禦方法，及提出未
    援用之證據，經斟酌後認不影響判決基礎，無逐一論述必要
    ，併此敘明。
十四、據上論結，本件上訴為部分有理由、部分無理由，爰依民
    事訴訟法第449條第1項、第450條、第79條，第85條第2項、
    第390條第1項、第392條第2項之規定，判決如主文。
中    華    民    國    97    年     2    月    12    日
                    民事第五庭
                        審判長法  官  魏麗娟
                              法  官  梁宏哲
                              法  官  陳博享
正本係照原本作成。
如不服本判決，應於收受送達後20日內向本院提出上訴書狀，其
未表明上訴理由者，應於提出上訴後20日內向本院補提理由書狀
（均須按他造當事人之人數附繕本）上訴時應提出委任律師或具
有律師資格之人之委任狀；委任有律師資格者，另應附具律師資
格證書及釋明委任人與受任人有民事訴訟法第466條之1第1項但
書或第2項（詳附註）所定關係之釋明文書影本。
中    華    民    國    97    年    2     月    13    日
                              書記官  鄭靜如
附註：
民事訴訟法第466條之1（第1項、第2項）：
對於第二審判決上訴，上訴人應委任律師為訴訟代理人。但上訴
人或其他法定代理人具有律師資格者，不在此限。
上訴人之配偶、三親等內之血親、二親等內之姻親，或上訴人為
法人、中央或地方機關時，其所屬專任人員具有律師資格並經法
院認為適當者，亦得為第三審訴訟代理人。


司法院資訊處製作；財團法人民間司法改革基金會備份。
